臺北高等行政法院判決　　　　　　　　　　　　　　九十二年度訴字第四五二二號
　　　　　　　　　　　　　　　.
　　原　　　告　甲○○
　　被　　　告　臺北市政府
　　代　表　人　乙○○市長）.
　　訴訟代理人　丁○○
　　　　　　　　丙○○
右當事人間因都市計畫法事件，原告不服內政部中華民國九十二年八月十四日台內訴
字第○九二○○○五四一二號訴願決定，提起行政訴訟。本院判決如左：
　　主  文
原告之訴駁回。
訴訟費用由原告負擔。
　　事  實
一、事實概要：坐落台北市○○區○○段三小段五二五地號土地（下稱系爭土地）位
    於都市計畫保護區內，原告於系爭土地上之建物即門牌台北市○○區○○里○○
    街一一七號房屋，開設「我家農園餐廳」，被告以民國（下同）九十二年二月十
    五日原告經警查獲擺設電子遊戲機「小瑪琍」一台，違規供為電動玩具店場所使
    用，違反都市計畫法第三十三條、都市計畫法臺北市施行細則第十條之一及臺北
    市土地使用分區管制規則第七十五條、七十五條之一規定，乃依都市計畫法第七
    十九條之規定，以九十二年五月十二日以府都一字第○九二○二九四七七○○號
    處分書（下稱原處分）處原告新臺幣（下同）十萬元罰鍰，並勒令停止違規使用
    。原告不服，提起訴願，嗣經內政部訴願決定駁回後，遂提起本件行政訴訟。
二、兩造聲明：
　(一)原告聲明求為判決：
  　1.訴願決定、原處分均撤銷。
  　2.訴訟費用由被告負擔。
　(二)被告聲明求為判決：如主文所示。
三、兩造之爭點：
    原告是否有違反都市計畫法第三十三條、都市計畫法台北市施行細則第十條之一
    、台北市土地使用分區管制規則第七十五條及第七十五條之一所訂「允許使用」
    及「附條件允許使用」之規定之情事？
　(一)原告主張之理由：
　　1.查九十二年二月十五日七時四十分警方現場臨檢時，雖有查獲擺設電子遊戲機
      一台，但並末查獲有人使用之事實，亦即主管機關與查獲機關均無法證明原告
      有營業之事實。
　　2.按「電子遊戲場業管理條例」所規範者係指一般電子遊戲場提供電子遊戲機供
　　　不特定人士益智娛樂，而原告將該機具（僅只一具）置放於側門與冰箱中間與
　　　庫存飲料雜放一起，不特定人士實無法與一般電子遊戲場相同方式使用，電子
　　　遊戲場應具備數台機具公不特定人士使用，始符合營利目的。原告被查獲之機
　　　具僅有一台，且無法證明何人使用，如何適用「電子遊戲場業管理條例」頗有
　　　疑義。
　　3.原告所遭查獲之機具雖由案外人寄放且有分帳之口頭協議，但原告之用意僅為
　　　提供員工（特定人士）下班後之消遣，非有營利性質，被告不查，僅依查獲之
      一台機具，亦予罰鍰處分，實依法無據。
　　4.原告長年從事農地開發轉型教育休閒農業推廣均無任何不法之行徑，在此重申
　　　本園絕無於此期間（九十二年二月十一日到九十二年二月十四日）內進行開放
      電子遊戲機供遊客賭玩之情事，沒有構成經營電子遊戲場犯罪之要件，而被告
      以此無心之過，據以論處實屬不公。
　(二)被告主張之理由：
    1.按都市計畫法第三十三條規定：「都市計畫地區，得視地理形勢，使用現況或
      軍事安全上之需要，保留農業地區或設置保護區，並限制其建築使用。」都市
      計畫法臺北市施行細則第十條之一：「˙˙˙八、保護區：以供國土保安、水
      土保持及維護天然資源之使用為主。˙˙˙」臺北市土地使用分區管制規則第
      七十五條：「在保護區內得為左列規定之使用：一、允許使用（一）第四十九
      組：農藝及園藝業。二、附條件允許使用（一）第四組：學前教育設施。˙˙
      ˙。（十七）第五十五組：公害嚴重之工業之危險物口及高壓氣體儲藏、分裝
      業。臺北市土地使用分區管制規則第七十五條之一：「在保護區內得為前條規
      定及左列附條件允許使用：一、國防所需之各種設施。二、警衛、保安或保防
      設施。三、室外露天遊憩設施及其附屬之臨時性建築物。四、造林或水土保持
      設施。五、為保護區內地形、地物所為之工程設施。」都市計畫法第七十九條
      ：「都市計畫範圍內土地或建築物之使用，或從事建造、採取土石、變更地形
      ，違反本法或內政部、直轄市、縣（市）（局）政府依本法所發布之命令者，
      當地地方政府或鄉、鎮、縣轄市公所得處其土地或建築物所有權人、使用人或
      管理人新臺幣六萬元以上三十萬元以下罰鍰，並勒令拆除、改建、停止使用或
      恢復原狀。不拆除、改建、停止使用或恢復原狀者，得按次處罰，並停止供水
      、供電、封閉、強制拆除或採取其他恢復原狀之措施，其費用由土地或建築物
      所有權人、使用人或管理人負擔。前項罰鍰，經限期繳納，屆期不繳納者，依
      法移送強制執行。」
    2.案查原告於台北市○○區○○里○○街一一七號建築物內，開設「我家農園餐
      廳」，位於都市計畫保護區內，未經許可，即於系爭建築物內擺設賭博性電子
      遊戲機，違規使用為電動玩具店場所，案經台北市政府警察局士林分局於九十
      二年二月十五日查獲，台北市政府警察局並以九十二年四月十日北市警行字第
      ○九二三三九八六○○○號函查報在案，按檢附之刑事案件移送書及實施臨檢
      紀錄所示：「˙˙˙警方於九十二年二月十五日七時四十分在我家農園平菁街
      一一七號查獲賭電玩（小瑪琍）乙台係由一名吳○○於九十二年二月十一日置
      放，．．．另於九十二年三月二十七日查訪紀錄表所示，該機台於寄放時就把
      電源插上，．．．且寄放人與原告約定五五分帳，．．．查獲小瑪琍時只剩陸
      佰參拾元整，．．．，又依九十二年四月一日查訪紀錄表所示，原告表示當初
      寄檯時有放拾圓硬幣共一千元在小瑪琍裡面，因只有寄檯五天即被查獲，所以
      並沒有分帳過云云」相關臨檢筆錄及查訪紀錄表均由原告於臨檢紀錄表簽章表
      示無誤，可見違法事實明確且警方人員並未有態度不良之行為，合先敘明。
    3.次查原告所負責之系爭建築物，位於保護區內，使用組別及使用項目，自應符
      合臺北市土地使用分區管制規則七十五條及七十五條之一規定，然該等條文並
      無規定土地或建築物可允許或有條件允許使用為電動玩具店（電動玩具店屬第
      三十二組：娛樂服務業），故今查獲於系爭建築物內擺設賭博性電子遊戲機，
      違規使用為電動玩具店場所，已明顯違反臺北市土地使用分區管制規則之規範
      。觀諸原告之違法情節既已明確，被告援引都市計畫法第七十九條之規定，於
      九十二年五月十二日以府都一字第○九二○二九四七七○○號函處以十萬元罰
      鍰並勒令停止使用，並無違誤。
    4.末查行政機關對人民不履行政法上義務時，進一步以強制力迫其履行義務或督
      促使其與履行義務同一狀態時，所採取之實力強制方式與程度，均應符合比例
      原則，於能實現義務之方法中選擇對義務人侵害最小之方法實施之，不得逾必
      要之程度。故原告使用之系爭建築物違反都市計畫法第七十九條中：「違反本
      法或內政部、直轄市、縣（市）（局）政府依本法所發布之命令者」規定，業
      如前述，依法自應適用該法規定予以處分之。且為阻遏系爭建築物繼續供作擺
      設賭博性電子遊戲機使用，暨貫徹都市計畫法規定並保護公共利益，端正社會
      風氣，被告依都市計畫法第七十九條規定，以九十二年五月十二日府都一字第
      ○九二○二九四七七○○號函，處原告十萬元罰鍰並勒令停止使用，核與比例
      原則相符。從而，原處分並無不合。
　　理  由
一、按都市計畫法第三十二條規定：「都市計畫得劃定住宅、商業、工業等使用區，
    並得視實際情況，劃定其他使用區域或特定專用區。前項各使用區，得視實際需
    要，再予劃分，分別予以不同程度之使用管制。」第三十三條規定：「都市計畫
    地區，得視地理形勢，使用現況或軍事安全上之需要，保留農業地區或設置保護
    區，並限制其建築使用。」第七十九條第一項規定：「都市計畫範圍內土地或建
    築物之使用，或從事建造、採取土石、變更地形，違反本法或內政部、直轄市、
    縣 (市)( 局)政府依本法所發布之命令者，當地地方政府或鄉、鎮、縣轄市公所
    得處其土地或建築物所有權人、使用人或管理人新臺幣六萬元以上三十萬元以下
    罰鍰，並勒令拆除、改建、停止使用或恢復原狀。」第八十五條規定：「本法施
    行細則，在直轄市由直轄市政府訂定，送內政部核轉行政院備案；在省由內政部
    訂定，送請行政院備案。」都市計畫法台北市施行細則第十條規定：「本市都市
    計畫地區範圍內劃定左列使用分區，分別限制其使用。一住宅區。二商業區。三
    工業區。四行政區。五文教區。六倉庫區。七風景區。八保護區。九農業區。除
    前項使用分區外，必要時得劃定其他使用分區或特定專用區。」第十條之一規定
    ：「前條各使用分區使用限制如左：八保護區：以供國土保安、水土保持及維護
    天然資源之使用為主。」第二十六條規定：「本府得依本法第三十二條第二項規
    定將使用分區用建築物及土地之使用再予劃分不同程序之使用管制，並另訂土地
    使用分區管制規則管理。」台北市土地使用分區管制規則第七十五條在保護區內
    得為左列規定之使用：一允許使用第四十九組：農藝及園藝業。二附條件允許使
    用（一）第四組：學前教育設施。（二）第六組：社區遊憩設施。（三）第八組
    ：社會福利設施。（四）第十組：社區安全設施。（五）第十二組：公用事業設
    施。（六）第十三組：公務機關。（七）第三十六組：殮葬服務業。（八）第三
    十七組：旅遊及運輸服務業之營業性停車空間及計程車客運業、小客車租賃業車
    輛調度停放場。（九）第三十八組：倉儲業之旅覽汽車客運車輛調度停放場。（
    十）第四十三組：攝影棚。（十一）第四十四組：宗祠及宗教建築。（十二）第
    四十五組：特殊病院。（十三）第四十七組：容易妨害衛生之設施甲組。（十四
    ）第四十八組：容易妨害衛生之設施乙組。（十五）第五十組：農業及農業建築
    。（十六）第五十一組：公害最輕微之工業。（十七）第五十五組：公害嚴重之
    工業之危險物品及高壓器體儲藏、分裝業。」第七十五條之一規定：「在保護區
    內得為前條規定及左列附條件允許使用：一、國防所需之各種設施。二、警衛、
    保安或保防設施。三、室外露天遊憩設施及其附屬之臨時性建築物。四、造林或
    水土保持設施。五、為保護區內地形、地物所為之工程設施。」
二、本件兩造不爭之系爭土地位於都市計畫保護區內，原告於系爭土地上之建物即門
    牌台北市○○區○○里○○街一一七號房屋，開設「我家農園餐廳」，擺設電子
    遊戲機「小瑪琍」一台，於九十二年二月十五日經警查獲等情，並有台北市政府
    警察局士林分局刑事案件移送書、偵訊（調查）筆錄、查訪紀錄表、現場照片附
    於原處分卷、土地使用分區詳列及附圖附卷可稽，堪信為真實。是本件之爭執，
    厥在於原告是否有違反都市計畫法第三十三條、都市計畫法台北市施行細則第十
    條之一、台北市土地使用分區管制規則第七十五條及第七十五條之一所訂「允許
    使用」及「附條件允許使用」之規定之情事？
三、經查：
  (一)本件原告不爭於九十二年二月十五日經警查獲於系爭土地上之建物設有電子遊戲
    機具小瑪琍一台，已如前述，而該機具係由訴外人吳善宇於九十二年二月十一日
    置放，於寄放時就把電源插上，且與原告約定五五分帳，查獲時小瑪琍內只剩六
    百三十元等情，亦迭據原告於警訊時及於本院言詞辯論期日陳述綦詳，此有偵訊
    （調查）筆錄及查訪紀錄表附於原處分卷可參，並有言詞辯論筆錄附卷可按，是
    被告抗辯原告有於位於保護區之系爭土地上供為上開法令所規定之「允許使用」
    及「附條件允許使用」項目以外之使用之事實，堪足認定。
  (二)至原告辯稱僅被查獲電子遊戲機具一台，不應受罰云云，惟查原告於保護區內擺
    置電子遊戲機具一台，並有插電及供人把玩之情節，既如前述，則原告即已逾越
    前揭「允許使用」及「附條件允許使用」之範圍，被告予以處罰，於法有據，至
    機具台數之多寡則僅係違規情節輕重與否，附予說明。
四、綜上所述，原告之主張，並無可採，原處分以原告違反都市計畫法第三十三條、
    都市計畫法台北市施行細則第十條之一、台北市土地使用分區管制規則第七十五
    條及第七十五條之一之規定，依同法第七十九條之規定處罰原告，並以阻遏繼續
    供作擺設賭博性電子遊戲機使用，暨貫徹都市計畫法規定並保護公共利益，端正
    社會風氣等為由裁量罰鍰為十萬元，並勒令停止違規使用，認事用法，並無違誤
    ，訴願決定，遞予維持，亦無不合，原告訴請撤銷訴願決定及原處分，於法無據
    ，應予駁回。
據上論結，本件原告之訴為無理由，爰依行政訴訟法第九十八條第三項前段，判決如
主文。
中　　華　　民　　國　　九十三　　　年　　　八　　　　月　　　十二　　　日
                 臺 北 高 等 行 政 法 院   第 四 庭
                                審 判 長 法  官　王　立　杰
                                         法  官　黃　本　仁
                                         法  官　王　碧　芳
右為正本係照原本做成。
如不服本判決，應於送達後二十日內，向本院提出上訴狀並表明上訴理由，如於本判
決宣示後送達前提起上訴者，應於判決送達後二十日內補提上訴理由書（須按他造人
數附繕本）。
中　　　華　　　民　　　國　　九十三　　年　　　八　　　月　　 十二 　　日
                                         法院書記官 鄭 聚 恩
